【裁判字號】    97,消債更,1378
【裁判日期】    980303
【裁判案由】    更生事件
【裁判全文】
臺灣臺南地方法院民事裁定          97年度消債更字第1378號
聲請人即
債  務  人  甲○○
上列當事人依消費者債務清理條例聲請更生事件，本院裁定如下
：
    主  文
債務人甲○○自民國九十八年三月四日十二時起開始更生程序。
    理  由
一、按債務人不能清償債務或有不能清償之虞，且無擔保或無優
    先權之債務總額未逾新臺幣（下同）1,200 萬元者，於法院
    裁定開始清算程序或宣告破產前，得向法院聲請更生。法院
    開始更生程序之裁定，應載明其年、月、日、時，並即時發
    生效力，消費者債務清理條例（下稱消債條例）第3條、第4
    2條第1項、第45條第1 項定有明文。又按債務人對於金融機
    構因消費借貸、自用住宅借款、信用卡或現金卡契約而負債
    務，在聲請更生或清算前，應提出債權人清冊，以書面向最
    大債權金融機構請求協商債務清償方案，並表明共同協商之
    意旨，債務人與金融機構協商成立者，不得聲請更生或清算
    ，但因不可歸責於己之事由，致履行顯有重大困難者，不在
    此限，消債條例第151條第1、5項亦定有明文。
二、本件聲請意旨略以：聲請人即債務人甲○○現每月薪資約22
    ,333 元，除此薪資收入外，名下財產僅有1輛汽車，然累積
    債務總金額已達2,829,898元（其中積欠金融機構之無擔保
    債務總額為1,879,898元，另積欠丙○○35萬元、丁○35萬
    元及乙○○25萬元），債務人雖曾依照中華民國銀行公會會
    員辦理消費金融案件無擔保債務協商機制，與債權人安泰商
    業銀行等11間銀行成立協商，每月應還款金額為23,253元，
    然因債務人保養廠經營不善，在民國95年10月被迫結束營業
    ，並於同年12月撤銷營業執照，致債務人僅繳納3 期協商款
    即毀諾。以債務人目前之收入扣除個人基本生活費用，已無
    法清償協商款，有不可歸責於己之事由致履行困難或不能履
    行，符合消債條例第3條、第151條第5項但書之規定，爰依
    上開規定，提出財產及收入狀況說明書、債權人清冊、債務
    人清冊，聲請更生等語。
三、經查：
(一)、債務人主張現每月薪資約22,333元，除此薪資外，名下財產
    僅有汽車1輛之事實，業據提出財政部臺灣省南區國稅局95
    、96年度綜合所得稅各類所得資料清單、財產歸屬資料清單
    、在職證明書各1紙及薪資袋3紙為證，並經本院調取債務人
    之郵政、勞、健保資料、稅務電子閘門財產所得調件明細表
    在卷可稽，堪認債務人確已達不能清償債務之程度。又債務
    人無擔保或無優先權之債務總額確實未逾1,200萬元等情，
    亦據債務人提出債權人清冊及財團法人金融聯合徵信中心
    當事人綜合信用報告書在卷可憑。另債務人前未曾經法院宣
    告清算程序或宣告破產，且未曾依消債條例或破產法之規定
    而受刑之宣告等情，亦有本院民事紀錄科查詢表、臺灣高等
    法院被告前案紀錄表在卷可憑。
(二)、債務人曾於消債條例施行前，與各債權銀行就無擔保債務成
    立協商，約定自95年6月起，分80期，每月償還23,253元等
    情，有協議書影本1紙附卷可按。另債務人主張向親友借款
    以供其當時經營之汽車保養廠週轉，致積欠丙○○35萬元、
    丁○35萬元及乙○○25萬元等情，亦據債務人提出其簽發之
    本票影本3紙附卷可憑。又債務人所陳其保養廠經營不善，
    在95年10月被迫結束營業並於同年12月撤銷營業執照等情，
    亦據債務人提出財政部臺灣省南區國稅局臺南市分局南區國
    稅南市第0953013347號函附卷可參。另參以債務人提出之財
    政部臺灣省南區國稅局95年度綜合所得稅各類所得資料清單
    顯示債務人當年度之所得僅57,816元，且債務人僅依約繳納
    3期協商款等情，應足以認定債務人協商當時所約定之每期
    繳納金額應高於其每月收入。又參以債務人目前每月薪資約
    22,333元（以債務人提出之97年8月至10月薪資袋平均計算
    ，小數點以下4捨5入，計算式：21,000+25,000+21,000÷3=
    22,333），姑不論債務人仍須有每月最低之基本生活費用支
    出，縱所得悉數用以履行協商條件仍有不足，如債務人向其
    他人借貸來償還對債權銀行之協商債務，僅是債務人將債權
    銀行之債務轉對其他人，無法謀求債務人得因履行協商條件
    ，使其債務獲得解決而有更生之機會，若係依賴其他親友贈
    與金錢，其終非經常性之所得，自無從期其藉此而得繼續履
    行協商條件，況債務人與債權銀行成立協商，常係因其為債
    務人，在協商中已居於弱勢地位，為求能因協商而獲得較佳
    之清償條件，而不得不基於債權銀行之要求與之成立協商，
    然債務人每月之薪資收入既較協商條件每月應履行之金額為
    低，顯不能期待其能依協商條件為履行，其主張係因不可歸
    責於己之事由，致履行上開協議顯有重大困難等情，堪予採
    信。
四、另債務人於向本院聲請更生前雖曾經營仲德汽車修護廠，然
    其營業額平均每月並未逾20萬元，此有債務人提出之93、94
    及95年度營利事業所得稅結算申報書附卷可稽，故債務人仍
    為消債條例第2條第1項所稱之消費者，併予敘明。
五、綜上所述，債務人僅係一般消費者，其已達不能清償債務或
    有不能清償之虞之程度，其中無擔保或無優先權之債務，在
    1,200萬元以下，之前雖與各債權銀行達成協議，但因不可
    歸責於己之事由，致履行上開協議顯有重大困難，且未經法
    院裁定開始清算程序或宣告破產，又查無消債條例第6條第3
    項、第8條或第46條各款所定駁回更生聲請之事由存在，則
    債務人聲請更生，應屬有據，爰裁定如主文。
中    華    民    國    98    年    3     月    3     日
                  民事第三庭  法  官  高榮宏
以上正本係照原本作成。
本裁定不得抗告。
本裁定已於98年3月4日中午12時公告。
中    華    民    國    98    年    3     月    3     日
                              書記官  陳淑芬


司法院資訊處製作；財團法人民間司法改革基金會備份。
